【裁判字號】    97,交聲,1261
【裁判日期】    970515
【裁判案由】    聲明異議
【裁判全文】
臺灣臺中地方法院交通事件裁定        97年度交聲字第1261號
原處分機關  交通部公路總局臺中區監理所臺中市監理站
受處分  人
即異議  人  甲○○
上列受處分人因違反道路交通管理處罰條例案件，對於交通部公
路總局臺中區監理所臺中市監理站民國九十七年四月十五日所為
之處分（裁監稽違字第裁六一─ＧＥ0000000號裁決書）
，聲明異議，本院裁定如下：
    主    文
異議駁回。
    理    由
一、原處分機關交通部公路總局臺中區監理所臺中市監理站係以
    ：受處分人甲○○於民國九十六年十二月十四日一時十五分
    許，駕駛車牌號碼ＪＯＰ─○二一號重機車，在臺中市○○
    區○○路三段一五○四號前，因汽車駕駛人酒精濃度超過規
    定標準（經酒精濃度檢測：一點一三ＭＧ／Ｌ），為臺中市
    警察局第五分局西平派出所員警當場舉發，並經該所依道路
    交通管理處罰條例第三十五條第一項第一款之規定，裁處受
    處分人罰鍰新臺幣（下同）四萬五千元，並吊扣駕駛執照十
    二個月，施以道安講習。
二、受處分人聲明異議意旨略以：受處分人甲○○已因酒後駕車
    衝撞安全島受傷，造成下半身終身癱瘓無法工作，請求法院
    斟酌受處分人甲○○之境況從輕處罰云云。
三、按汽車駕駛人，駕駛汽車經測試檢定有酒精濃度超過規定標
    準之情形者，處新臺幣一萬五千元以上六萬元以下罰鍰，並
    當場移置保管該汽車及吊扣其駕駛執照一年；因而肇事致人
    受傷者，並吊扣其駕駛執照二年；致人重傷或死亡者，吊銷
    其駕駛執照，並不得再考領，道路交通管理處罰條例第三十
    五條第一項第一款固有明文。按一行為同時觸犯刑事法律及
    違反行政法上義務規定者，依刑事法律處罰之。但其行為應
    處以其他種類行政罰或得沒入之物而未經法院宣告沒收者，
    亦得裁處之。前項行為如經不起訴處分或為無罪、免訴、不
    受理、不付審理之裁判確定者，得依違反行政法上義務規定
    裁處之，行政罰法第二十六條定有明文，而該條立法理由明
    確揭示：「一行為同時觸犯刑事法律及違反行政法上義務規
    定時，由於刑罰與行政罰同屬對不法行為之制裁，而刑罰之
    懲罰作用較強，故依刑事法律處罰，即足資警惕時，實無一
    事二罰再處行政罰之必要。且刑事法律處罰，由法院依法定
    程序為之，較符合正當法律程序，應予優先適用。但罰鍰以
    外之沒入或其他種類行政罰，因兼具維護公共秩序之作用，
    為達行政目的，行政機關仍得併予裁處，故為第一項但書規
    定。前述行為如經檢察官為不起訴處分或法院為無罪、免訴
    、不受理或不付審理（少年事件）之裁判確定，行政罰之裁
    處即無一事二罰之疑慮，故第二項規定此時仍得依違反行政
    法上義務之規定裁處。」。故一行為同時觸犯刑事法律及違
    反行政法上義務規定者，即應依刑事法律處罰，而不為行政
    裁處，惟如經不起訴處分或為無罪、免訴、不受理、不付審
    理之裁判「確定」者，因無一事二罰之疑慮，則得依違反行
    政法上義務規定裁處之。
三、經查：本件受處分人甲○○對於上開酒後駕車之行為並不爭
    執，復有臺中市警察局中市警交字第ＧＥ0000000號
    舉發違反道路交通事件管理事件通知書一紙在卷可參，足堪
    認定。又受處分人前開酒後駕車之行為，除構成道路交通管
    理處罰條例第三十五條第一項第一款之交通違規事由外，亦
    已合於刑法第一百八十五條之三服用酒類不能安全駕駛動力
    交通工具而駕駛罪之構成要件，惟受處分人就其服用酒類不
    能安全駕駛動力交通工具而駕駛罪，業經臺灣臺中地方法院
    檢察署檢察官審酌受處分人所犯係屬刑事訴訟法第三百七十
    六條輕微案件，且自白犯行、無前科、無再犯之虞及刑法第
    五十七條之情形，而為職權不起訴處分，有臺灣臺中地方法
    院檢察署九十七年度偵字第六一六五號不起訴處分書，在卷
    可稽。受處分人前揭酒後駕車之行為雖屬一行為同時觸犯刑
    事法律及違反行政法上義務，然就刑事處罰部分已認定受處
    分人確實有酒精濃度超過法定標準仍酒後駕駛動力交通工具
    情形，並給予自新機會為不起訴處分，衡諸上揭行政罰法第
    二十六條第二項之規定，既經不起訴處分確定，原處分機關
    依法為行政裁處，並無違反一事不二罰之原則。從而原處分
    機關依據交通管理處罰條例第三十五條第一項第一款之規定
    ，裁處受處分人罰四萬五千元，並吊扣駕駛執照十二個月，
    施以道安講習，核無違誤，應予維持，本件異議為無理由，
    應駁回之。
四、據上論斷，應依道路交通管理處罰條例第八十七條第二項、
    道路交通案件處理辦法第十九條，裁定如主文。
中    華    民    國    97    年    5     月    15    日
                      交通法庭  法  官  劉逸成
以上正本證明與原本無異
如不服本裁定應於送達後5日內向本院提出抗告狀
                                書記官  陳青瑜
中    華    民    國    97    年    5     月    15    日


司法院資訊處製作；財團法人民間司法改革基金會備份。
